最高法院刑事判決　　　　　　九十四年度台上字第四六０七號
　　上訴人　丙○○
　　　　　　　　　　（在押）
　　　　　　甲○○
　　　　　　　　　　（在押）
　　　　　　乙○○
　　　　　　　　　　（在押）
　　　　　　丁○○
　　　　　　　　　　11號在.
上列上訴人等因違反槍砲彈藥刀械管制條例案件，不服台灣高等
法院中華民國九十四年五月十七日第二審更審判決（九十四年度
重上更(三)字第三七號，起訴案號：台灣板橋地方法院檢察署九十
一年度偵字第六三一三號），上訴人甲○○、乙○○、丁○○提
起上訴，丙○○由原審法院依職權逕送審判，視為被告已提起上
訴，本院判決如下：
    主  文
原判決撤銷，發回台灣高等法院。
    理  由
本件原判決認定上訴人丙○○係基隆正濱漁港籍「穎昇八號」漁
船代理船長，且係名義上之船東。該漁船實際船東陳錦泉（未據
起訴）於民國九十一年三月二十日，在基隆八斗子漁港附近，以
新台幣（下同）六十萬元之代價出租「穎昇八號」漁船予走私槍
彈集團，用以走私槍彈；陳錦泉並交付五萬元予丙○○購買出海
期間所需之民生用品，告知將走私香菇，事成後另有分紅。丙○
○另僱請上訴人甲○○擔任輪機長。該走私槍彈集團之成員謝朝
能（未據起訴）及另一不詳姓名成年男子則覓得上訴人乙○○、
丁○○為船員，告知將走私冬蟲夏草等物。丙○○復委請不知情
之基隆市「小林報關行」老闆娘陳素卿辦理漁船出港手續。獲准
出港後，上訴人等旋於九十二年（應係九十一之誤）年三月二十
日十九時十五分許啟航出海，由丙○○、乙○○以走私集團交付
之衛星行動電話與該集團之人員聯繫，丙○○負責聯絡接駁及上
岸地點，乙○○負責報告漁船位置。丙○○並指示乙○○、丁○
○於船桅綁上紅布條，供運貨前來之船隻辨識。同月二十五日晚
上至翌日凌晨時分，「穎昇八號」漁船駛抵東經一一九度、北緯
十五度即菲律賓呂宋島外海海域，即有不詳姓名者三人駕駛小舢
舨駛近，自舢舨上搬運二十七只旅行袋、內裝原判決附表貳、
所示之槍、彈至「穎昇八號」漁船上。上訴人等發現係槍彈，仍
基於共同之犯意，將之藏放於漁船後艙油櫃密窩內，未經許可運
輸返航。迨同月三十日上午六時三十分許，行至淡水河外海十三
浬即東經一二一度一二分，北緯二五度二三分處，尚未進入我國
領海，即為行政院海岸巡防署海洋巡防總局蘇澳巡防艇查獲等情
。因而撤銷第一審之判決，改判仍論處上訴人等共同未經許可，
運輸衝鋒槍罪刑。固非無見。
惟查：(一)槍砲彈藥刀械管制條例於九十四年一月二十六日修正公
布，刪除原第十一條之規定，並修正第八條第一項為：「未經許
可，製造、販賣或運輸鋼筆槍、瓦斯槍、麻醉槍、獵槍、空氣槍
或第四條第一項第一款所定其他可發射金屬或子彈具有殺傷力之
各式槍砲者，處無期徒刑或五年以上有期徒刑，併科新台幣一千
萬元以下罰金。」且刑度較修正前為重。原審於九十四年五月十
七日判決時，此項修正業已公布施行，原判決以上訴人等未經許
可運輸原判決附表編號二四至二九、一０九至一一二、一一八
至一二一所示之仿造手槍部分，係屬可發射金屬或子彈具有殺傷
力之手槍，但未依刑法第二條第一項之規定，為新舊法之比較適
用，逕依修正前槍砲彈藥刀械管制條例第十一條第一項運輸可發
射金屬或子彈具有殺傷力之手槍罪論處（見原判決第十四面第三
十行至第十五面第二行），自有判決不適用法則之違法。(二)原判
決認定「穎昇八號」漁船出海以前，陳錦泉僅告知丙○○將走私
香菇，丙○○另僱請甲○○擔任輪機長；而上開走私集團之成員
謝朝能等人覓得乙○○、丁○○為船員，亦僅告知將走私冬蟲夏
草等物。迨「穎昇八號」漁船駛抵菲律賓呂宋島外海海域，於接
駁原判決附表貳、所示之槍彈上船後，上訴人等始知走私槍彈
等情。如果無訛，上訴人等既於接駁走私之物上船後，始發現係
屬槍彈，則其與陳錦泉、謝朝能及走私集團之成員間，對於走私
（運輸）槍彈之犯行，究竟如何為犯罪意思之聯絡？意思聯絡之
範圍是否一致？尚非無疑。且原判決復認丙○○、乙○○於航行
途中，以走私集團交付之衛星行動電話與該集團之人員聯繫。倘
若屬實，能否謂其出海前，僅受陳錦泉、謝朝能等人告知將走私
香菇或冬蟲夏草等物，其對於此行係走私槍彈，事先不知情，與
該走私集團自始無直接之犯意聯絡？尤有再事探求之餘地。實情
究竟如何，仍應查明釐清，始足為判決之基礎。(三)原判決引用第
一審卷第五頁、第六頁、第六０頁、第一０四頁及第一０八頁等
卷證資料，以丙○○供稱：「杜（漢堂）、黃（照江）二人分配
押貨工作。」「杜、黃二人彼此在駕駛座艙輪流監視我。」「此
次運送此批查扣物，幕後是由杜、黃二人處理。」「杜員與另一
船員丁○○均係那不知名人士介紹上船。」「貨主要我聽他們（
的話）。」「（問：黃與杜非本船船員？）是。」等語，據以認
定丁○○係由走私集團特別安排上船之人，以確保行動順利、不
出差錯（見原判決第十面第一行至第七行）。但經核第一審卷第
五頁係起訴書、第六頁為台灣高等法院被告全國前案紀錄表、第
一０四頁為丁○○之訊問筆錄、第一０八頁之訊問筆錄亦無上開
陳述。又引用偵查卷第四十三頁、第一三三頁關於乙○○之陳述
（見原判決第六面第四行至第十一行），亦與各該頁次記載之內
容不符，併有證據上理由矛盾之可議。另，判決內論及上訴人所
犯併涉行為時懲治走私條例第二條第一項、第二項之罪，卻未見
說明其法律上之論據（事實欄無記載，理由內未說明），同嫌欠
洽。上訴意旨指摘原判決違背法令，尚非全無理由，應認仍有撤
銷發回更審之原因。
據上論結，應依刑事訴訟法第三百九十七條、第四百零一條，判
決如主文。
中　　華　　民　　國　九十四　年　　八　　月　二十五　日
                      最高法院刑事第三庭
                          審判長法官  紀　俊　乾
                                法官  黃　正　興
                                法官  劉　介　民
                                法官  陳　東　誥
                                法官  吳　昆　仁
      本件正本證明與原本無異
                                      書  記  官
中　　華　　民　　國　九十四　年　　八　　月　二十九　日
                                                      Ｅ
